臺灣高等法院刑事判決
109年度上訴字第4181號
上  訴  人  臺灣桃園地方檢察署檢察官
被      告  張家銘



選任辯護人  余俊儒律師
上列上訴人因被告違反槍砲彈藥刀械管制條例案件，不服臺灣桃
園地方法院109年度訴字第153號，中華民國109年8月10日第一審
判決（起訴案號：臺灣桃園地方檢察署108年度偵字第27158號）
，提起上訴，本院判決如下：
    主  文
上訴駁回。
    理  由
一、公訴意旨略以：被告張家銘明知槍砲彈藥刀械管制條例所列
    管之具殺傷力槍枝、子彈，非經中央主管機關許可不得持有
    ，竟基於未經許可持有具殺傷力槍枝、子彈之犯意，於民國
    107年11月24日晚間11時30分前某不詳時間，在不詳地點，
    以不詳方式取得具殺傷力之改造手槍1枝（槍枝管制編號：0
    000000000號，含彈匣1個）及非制式子彈9顆而持有之。復
    被告張家銘於107年11月24日晚間11時30分前某不詳時間，
    因不詳原因，將前揭具殺傷力之改造手槍1枝，及非制式子
    彈9顆，留置在位於新北市○○區○○路000○00號之鳳翔社區，
    經李進財於107年11月24日晚間11時30分，在上址拾獲上開
    具殺傷力之改造手槍1枝，及非制式子彈9顆後，即報警處理
    ，經警採集上開具殺傷力之改造手槍1枝之跡證，循線追查
    後，始悉上情。因認被告係涉犯修正前槍砲彈藥刀械管制條
    例第8條第4項之非法持有可發射子彈具殺傷力之改造手槍罪
    嫌及同條例第12條第4項非法持有子彈罪嫌。
二、犯罪事實應依證據認定之，無證據不得認定犯罪事實；又不
    能證明被告犯罪者，應諭知無罪之判決，刑事訴訟法第154
    條第2項、第301條第1項分別定有明文。又犯罪事實之認定
    ，應憑真實之證據，倘證據是否真實尚欠明確，自難以擬制
    推測之方式，為其判斷之基礎；而認定犯罪事實之證據係指
    足以認定被告確有犯罪行為之積極證據而言，該項證據自須
    適合於被告犯罪事實之認定，始得採為斷罪之資料，最高法
    院53年台上字第656號著有判決先例。且刑事訴訟上證明之
    資料，無論為直接或間接證據，均須達於通常一般之人均不
    致有所懷疑，而得確信其為真實之程度，始得據為有罪之認
    定，若其關於被告是否犯罪之證明未能達此程度，而有合理
    懷疑之存在，致使無從形成有罪之確信，根據「罪證有疑，
    利於被告」之證據法則，即不得遽為不利被告之認定，亦有
    最高法院76年台上字第4986號判決先例可參。其以情況證據
    （即間接證據）斷罪時，尤須基於該證據在直接關係上所可
    證明之他項情況事實，本乎推理作用足以確證被告有罪，方
    為合法，不得徒憑主觀上之推想，將一般經驗有利被告之其
    他合理情況逕予排除。又刑事訴訟法第161條第1項規定：檢
    察官就被告犯罪事實，應負舉證責任，並指出證明之方法。
    因此，檢察官對於起訴之犯罪事實，應負提出證據及說服之
    實質舉證責任。倘其所提出之證據，不足為被告有罪之積極
    證明，或其指出證明之方法，無從說服法院以形成被告有罪
    之心證，基於無罪推定之原則，自應為被告無罪判決之諭知
    ，最高法院92年台上字第128號著有判決先例可資參照。此
    外，依刑事訴訟法第154條第2項規定，有罪判決書理由內所
    記載認定事實所憑之證據，須經嚴格證明之證據，在無罪判
    決書內，因檢察官起訴之事實，法院審理結果認為被告之犯
    罪不能證明，所使用之證據不以具有證據能力之證據為限，
    故無須再論述所引有關證據之證據能力（最高法院100年度
    台上字第2980號判決意旨參照）。
三、公訴意旨認被告涉犯未經許可持有可發射子彈具有殺傷力之
    改造槍枝及子彈罪嫌，無非係以被告張家銘於警詢及偵訊之
    供述、證人李進財於警詢時及偵查中之證述、新北市政府警
    察局槍枝初步檢視報告表、內政部警政署刑事警察局107年1
    2月28日刑鑑字第1078021627號鑑定書各1份、新北市政府警
    察局108年1月21日新北市警鑑字第1080138651號函附鑑驗書
    （實驗室案件編號：0000000000T03 號）1份、監視錄影翻
    拍畫面暨現場及扣案物照片、勘察採證同意書2份、新北市
    政府警察局新莊分局刑案現場勘察報告1份、扣案之改造手
    槍（槍枝管制編號：0000000000號，含彈匣1個）1 枝為其
    主要論據。訊據被告堅詞否認上開犯行，辯稱：我沒有去過
    鳳翔社區，也不是社區的住戶，本案扣案之槍彈不是我的，
    我沒有持有槍彈等語。
四、經查：
  ㈠扣案改造手槍1枝（含彈匣1個）、非制式子彈9顆，係由證人
    李進財於前開時地所拾獲、繳交給警方等情，業據證人李進
    財於警詢、偵查及原審具結證述在卷（見新北檢108年度偵
    字第20625號偵查卷《下稱偵20625卷》第7至11、109至111頁
    ，原審卷第137至1444頁），此為被告所不爭執事項。並有
    新北市政府警察局新莊分局刑案現場勘察報告、李進財拾獲
    手槍及子彈勘察照片（偵20625卷第45至48頁）；鳳翔社區
    監視器錄影翻拍畫面、現場照片（見偵20625卷第59至77頁
    ），及新北市政府警察局新莊分局110年1月4日函及檢送之
    彩色照片及光碟（見本院卷第133至172頁、外放證物袋內）
    附卷可稽。且有扣案之改造手槍1枝（含彈匣1個）及非制式
    子彈9顆可資佐證，此部分之事實，應堪認定。
  ㈡本案查扣之槍彈，經送請內政部警政署刑事警察局鑑定結果
    ，認：⑴送鑑手槍1枝（槍枝管制編號0000000000），認係改
    造手槍，由土耳其ATAKARMS廠ZORAKI 900-TD型空包彈槍，
    換裝土造金屬槍管而成，擊發功能正常，可供擊發適用子彈
    使用，認具殺傷力。⑵送鑑子彈9顆，認均係非制式子彈，由
    口徑9mm制式空包彈組合直徑約8.9mm金屬彈頭而成，採樣3
    顆試射，均可擊發，認具殺傷力等情，有內政部警政署刑事
    警察局107年12月28日刑鑑字第1078021627號鑑定書（見偵2
    0625卷第27至29頁）在卷可憑，是以本案查扣之改造手槍及
    子彈均具有殺傷力，亦堪認定。
  ㈢員警自上開手槍滑套及握把處，所採集之轉移棉棒檢出被告
    之DNA-STR型別等情，有新北市政府警察局108年1月21日新
    北警鑑字第1080138651號鑑驗書在卷可按（見偵20625卷第2
    5頁）。參以證人李進財於原審具結證稱：我於上開時間途
    經鳳翔社區中庭時，腳踢到異物，發現是1把槍，原先以為
    是玩具槍，因當時已近深夜12點，所以未立即送往警衛室，
    而暫時將之帶回住處放在客廳抽屜內，當時我家人均不知情
    ，並未碰觸該把手槍，待隔日我拿出該把手槍後，退出彈匣
    時發現子彈，才知道是真槍，於是就用塑膠裝著，帶到附近
    派出所報案，期間均無人碰觸該把手槍等語（見原審卷第13
    7至144頁）。從而，由證人所述扣案手槍之拾獲及報案經過
    ，可知本案扣案手槍經證人拾獲後，並未經過證人以外之第
    三人所碰觸，是以證人拾獲槍彈後，被告並無機會接觸扣案
    槍彈，至上開手槍上所採集到被告之DNA，認係證人拾獲前
    所留存，應堪認定。
  ㈣經警追查扣案槍彈之來源，極大可能來自○○社區大樓000 之0
    0號00樓所丟棄之疑義，惟經員警調閱107年11月24日當日之
    大樓監視器及查訪該號00樓住處，就當日曾搭電梯至000之0
    0號00樓、下樓至社區中庭察看丟棄物品等嫌疑人之監視器
    錄影畫面翻拍照片（見偵20625卷第59至65頁，本院卷第155
    至167頁），已據被告於原審否認為其本人等語在案（見原
    審卷第69至70頁），且照片內之人像與本院調閱之被告口卡
    片（見本院卷第169至171頁）難認相符。參以上開證人李進
    財於原審證稱：我不認識被告，亦未在鳳翔社區見過被告。
    我當日報警後，有陪同警方觀看社區大樓監視器錄影畫面，
    其中於拾獲當日下樓至中庭查丟棄物品之人及電梯中之男女
    ，我看不出來誰，應該不是該大樓的鄰居，我也沒有見過面
    等語（見原審卷第001至003頁）。此外，員警前往該社區大
    樓000之00號00樓查訪，因該處居住之人拒不開門，致警方
    人員亦無從進入該處查訪係何人在該處丟棄扣案手槍等情，
    亦有警方相關搜證照片在卷足稽（見偵20625卷第71頁），
    然因檢警機關並未進一步持令狀進入偵辦犯行，錯失逮捕嫌
    疑人之機會。是以，本件既無證據證明被告於案發當時有出
    現在上開鳳翔社區，實無從認定扣案手槍係被告所丟棄之事
    實。
  ㈤雖扣案手槍之握把及滑套上，驗得被告之DNA跡證，縱認被告
    接觸扣案手槍屬實，然就接觸手槍之原因、時間長短均未明
    ，究係短暫碰觸抑或置於實力支配之下尚有疑義，遑論被告
    具有非法持有槍彈之主觀犯意。此外，扣案改造手槍1枝、
    彈匣1個及非制式子彈9顆，均送請採樣鑑定，僅有在手槍握
    把、滑套處採集到被告之DNA，而彈匣、9顆子彈均無留存被
    告之生物跡證，顯無證據證明被告有接觸、持有彈匣、子彈
    犯行。另就被告辯稱：可能在大台北地區之模型槍店觸摸玩
    具手槍後，遭嗣改造為殺傷力手槍等語，縱然機率甚小，亦
    非毫無機率可言，況不得以被告辯詞不足採信作為認定犯罪
    之依憑，公訴人仍須舉證證明被告於何時、何地、何情狀下
    ，主觀上具有非法持有扣案槍彈之犯意，且非短暫之把玩碰
    觸行為，而係置於自己實力支配下，該當於非法持有槍彈之
    構成要件。
  ㈥綜上所述，依據DNA-STR型別之鑑定報告內容，固可認被告有
    接觸扣案槍枝之嫌疑，惟依罪證有疑、利歸被告之證據法則
    ，尚不能單憑此推論被告非法持有扣案槍彈犯罪行為，是認
    公訴人未提出適合於證明犯罪事實之積極證據，並闡明其證
    據方法與待證事實之關係證據，本院對於卷內之訴訟資料，
    逐一剖析，參互審酌，仍無從獲得此部分被告成立非法持有
    槍彈之確切心證，既不能證明被告犯罪，自應為被告無罪之
    諭知。
五、駁回上訴之理由
  ㈠原審因認被告被訴修正前槍砲彈藥刀械管制條例第8條第4項
    之非法持有可發射子彈具殺傷力之改造手槍罪嫌及同條例第
    12條第4項非法持有子彈罪嫌，核屬不能證明，而為無罪之
    諭知，尚無違誤。
  ㈡檢察官上訴意旨略以：扣案槍枝上除證人與被告之指紋外，
    並無採驗到其他指紋，是被告辯稱可能因先前偶然在模型槍
    店觸碰類似本案玩具槍後，經他人買回並改造為具有殺傷力
    之槍枝所致，其上始會有被告指紋云云，顯屬卸責狡辯之詞
    ，不可採信；又依證人李進財證述之拾獲扣案槍彈至報案之
    過程，均未經過證人以外之第三人所觸碰，亦無可能經由證
    人以外之第三人以不明方式栽贓被告，應認被告曾經持有扣
    案之槍彈云云。
  ㈢經查：
　  ⒈本案扣案槍枝之滑套檢出被告之DNA-STR型別、扣案槍枝之
      握把則檢出被告以及證人之混合DNA等情，有新北市政府
      警察局108年1月21日新北市警鑑字第1080138651號函附鑑
      驗書1份附卷可憑，已如前述，是以本案之生物跡證為被
      告之DNA，檢察官上開有關指紋跡證之論述，與本案關連
      性甚微，難予採認。
　  ⒉又被告之辯詞縱然難予採信，亦不可憑此逕論被告罪責，
      而本案被告始終否認持有扣案之槍彈，而檢察官所提出之
      各項證據，尚無法達於通常一般之人均不致有所懷疑，而
      得確信其為真實之程度，而不足認定被告涉有非法持有槍
      彈犯行，已如前述，檢察官上訴係對原審依職權所為之證
      據取捨以及心證裁量，反覆爭執，並未進一步提出其他積
      極證據以實其說，所言無從推翻原審之認定，其上訴難認
      為有理由，應予駁回。
據上論斷，應依刑事訴訟法第368條，判決如主文。
本案經檢察官劉玉書、林佳勳提起公訴，檢察官李旻蓁提起上訴
，檢察官越方如到庭執行職務。
中　　華　　民　　國　　110 　年　　2 　　月　　4 　　日
              　  刑事第二十三庭審判長法　官  許永煌
　　　　　　　　　　　　　　　　　    法　官  雷淑雯
　　　　　　　　　　　　　　　　　    法　官  黃美文
以上正本證明與原本無異。
檢察官如不服本判決，應於收受送達後20日內向本院提出上訴書
狀，惟須受刑事妥速審判法第9條限制。其未敘述上訴之理由者
，並得於提起上訴後20日內向本院補提理由書(均須按他造當事
人之人數附繕本)「切勿逕送上級法院」。
刑事妥速審判法第9條：
除前條情形外，第二審法院維持第一審所為無罪判決，提起上訴
之理由，以下列事項為限：
一、判決所適用之法令牴觸憲法。
二、判決違背司法院解釋。
三、判決違背判例。
刑事訴訟法第 377 條至第 379 條、第 393 條第 1 款之規定，
於前項案件之審理，不適用之。
                                　    書記官  彭威翔
中　　華　　民　　國　　110 　年　　2 　　月　　5 　　日